臺灣高等法院高雄分院刑事判決　　　　　九十二年度上易字第一五七三號
　　上訴人　台灣高雄地方法院檢察署檢察官
　　上訴人
　　即被告　丙○○
　　上訴人
　　即被告　戊○○
　　被　告　乙○○
　　被　告　丁○○
右上訴人等因被告等違反電子遊戲場業管理條例等案件，不服臺灣高雄地方法院九十
二年度易字第一０九號中華民國九十二年九月二十六日第一審判決（起訴及移
併辦案號：臺灣高雄地方法院檢察署九十一年度偵字第五０八六、一一三九三號），
提起上訴，本院判決如左：
      主      文
原判決關於乙○○被訴強制罪及丁○○部分撤銷。
乙○○、丁○○共同以強暴，脅迫妨害人行使權利，乙○○處拘役伍拾日，丁○○處
拘役拾日，如易科罰金，均以佰元折算壹日。
其他上訴駁回。
      事      實
一、丙○○明知未依電子遊戲場管理條例第十五條之規定，辦理營利事業登記者，不
    得經營電子遊戲場，竟未依前開條例之規定，向高雄市政府申請電子遊戲場之營
    利事業登記，而基於經營電子遊戲場業之概括犯意，自民國（下同）九十年十月
    十八日起，在高雄市○○區○○路二八三號一樓其所經營之「ＳＨＯＰＰＩＮＧ
    超商」內，擺設其所有之電腦遊戲機具三台（含螢幕、鍵盤各三個，其電腦內有
    麻將、水果、彈珠、網豹即小瑪莉等遊戲軟體）供不特定人投幣打玩，嗣於同月
    二十六日下午三時四十分許，適有客人蔡俊傑在上址打玩時，為警當場查獲，並
    扣得電腦遊戲機具三台（含螢幕、鍵盤三個）。丙○○復承上開經營電子遊戲場
    業之概括犯意及常業賭博之犯意，與明知未依電子遊戲場管理條例第十五條之規
    定，辦理營利事業登記者，不得經營電子遊戲場之戊○○，未依前開條例之規定
    ，向高雄市政府申請電子遊戲場之營利事業登記，即共同基於經營電子遊戲場業
    及常業賭博之犯意聯絡，自九十年十一月中旬某日起，由丙○○提供其所有之電
    腦賭博機具三台（含螢幕、鍵盤各三個，其電腦內有麻將、水果、彈珠、網豹即
    小瑪莉等遊戲軟體），擺設在戊○○所經營位於高雄市○○區○○街七十九號一
    樓「可口可樂超商」之公眾得出入之場所，並由戊○○以月薪新台幣（下同）一
    萬八千元之代價，僱用與渠等有上開犯意聯絡之陳聖和（業經檢察官為不起訴處
    分確定）及不詳年籍、姓名之成年人分別擔任大夜班店員及白天店員，負責兌換
    硬幣、洗分、開具寄分卡及兌換賭資予賭客之工作。其賭博方式，係以十元硬幣
    投入機具選擇其中一種軟體打玩，若押中可洗分兌換現金，若未押中，所投入金
    錢即為丙○○、戊○○贏得，其四人共同以上開方式與不特定之顧客賭博財物，
    並均恃以維生為常業，而顧客乙○○亦自同年十二月初某日起至九十一年一月十
    一日上午七時許，連續在上址向陳聖和兌換硬幣打玩前開電腦賭博機具多次，偶
    有得分時即由陳聖和確認洗分並出具計分卡，乙○○再持計分卡向白天店員兌換
    賭金。嗣於九十一年一月十一日上午七時許，因乙○○打玩網豹（即小瑪莉）遊
    戲軟體賭輸了一萬三千元，認為該台電腦賭博機具遭人動過手腳，心有不甘，乃
    於同日上午九時三十分許，夥同丁○○及綽號「阿華」真實姓名年籍均不詳之成
    年男子，赴該可口可樂超商理論，因店員無法處理，乃電請丙○○派其公司之電
    腦工程師張寶鉅前來，亦因無法回答乙○○之質疑，又無可負責之人出面解決乙○○、丁○○及「阿華」等人即欲將乙○○打玩之該台電腦賭博機器搬走，經張
    寶鉅阻止，乙○○等人即以兇惡之語調聲稱：「叫你們老闆出來，其他的都不用
    談」張寶鉅因見其等人多，不敢再加阻止，乙○○等人即強行將該台電腦搬至高
    雄市○○區○○街四十六號乙○○住處，而以強暴脅迫妨害人行使權利，經丙○○報警處理，而查獲上情。
二、案經高雄市政府警察局苓雅分局移送台灣高雄地方法院檢察署檢察官偵查起訴。
    理    由
壹、丙○○、戊○○部分：
  一、訊據上訴人即被告丙○○、戊○○固均坦承在擺設電腦機台於上開「ＳＨＯＰ
      ＰＩＮＧ超商」及「可口可樂超商」之事實，惟均矢口否認有違反電子遊戲場
      業及賭博之犯行，辯稱：伊等所擺設之機具均係個人電腦，於電腦硬碟內儲存
      多種電子遊戲，並加設投幣裝置以供消費者打玩，尚與一般電子遊戲機具有別
      ，依經濟部函示，係屬其他娛樂業，而非屬電子遊戲場業，自無須依電子遊戲
      場業管理條例之規定辦理營利事業登記證；又上開電腦機具並無開分裝置，亦
      無兌換現金之情事，伊等並無賭博之行為等語，然查：
    (一)按電子遊戲場業管理條例所稱電子遊戲機，係指利用電、電子、電腦、機械或
      其他類似方式操縱，以產生或顯示聲光、影像、圖案、動作之遊戲機具；電子
      遊戲場業管理條例第四條第一項前段訂有明文。本件被告丙○○所有擺設於「
      ＳＨＯＰＰＩＮＧ超商」及被告戊○○所經營之「可口可樂超商」內之電子遊
      戲機台，均設置有投幣孔裝置，鍵盤上貼有啟動、得分、猜大、猜小、加分、
      減分、７７及水果圖案等之貼紙，及其內有麻將、水果、網豹彈珠等遊戲軟體
      ，倘投以十元硬幣，即可以該電腦操縱以產生聲光、影像、圖案之情，此有扣
      案之電腦機台照片附卷可憑（見左營分局警卷第一四頁、苓雅分局警卷第三五
      頁），足見上開電腦機台屬電子遊戲機無訛。至經濟部商業司於八十九年三月
      二十四日固曾以經商字第八九二０五八三號函示：設置電子遊戲機供不特定
      人益智娛樂之電子遊戲場業，公司行號營業項目代碼為Ｊ七０一０一０電子遊
      戲場業，而利用網路功能供消費者至國內外網站擷取或下載遊戲軟體供人娛樂
      之行業，因其提供之遊戲係依據不同網站提供者，與電子遊戲機僅提供單一或
      固定之遊戲軟體不同；又其營業型態係計時收費，與一般電子遊戲機之計次收
      費有異，且因電子遊戲機有固定程式之主機板可供查驗貼證，而網路遊戲則否
      ，故利用電腦建置網路供人擷取或下載遊戲與電子遊戲機之定義有別，兩者不
      宜視為相同行業，此電子遊戲之行業應歸類為其他娛樂業，其代碼為Ｊ七九九
      九九０等情，被告等所提供之電腦遊戲機具，其遊戲內容有麻將、水果、彈珠
      、網豹即小瑪莉四種，係屬固定之遊戲軟體，且係計次而非計時收費，即與利
      用網路功能供消費者至國內外網站擷取或下載遊戲之情形不同，自屬電子遊戲
      機，且被告丙○○經本院訊以其設置上開機台營業項目之代碼為何﹖其亦供稱
      應歸類為Ｊ七０一０一０，益見被告所經營者係電子遊戲場業，被告丙○○、
      戊○○辯稱上開機台非屬電子遊戲場業規範之電子遊戲機云云，不足採信。
    (二)被告丙○○將電子遊戲機台三台擺設在被告戊○○所經營之「可口可樂超商」
      內，並由被告戊○○僱用陳聖和及不詳姓名之成年人擔任大夜班及白天班之店
      員，負責兌換硬幣、洗分、開具計分卡及兌換現金等工作，業經證人陳聖和於
      警訊及檢察官偵查中證述甚詳（見偵查卷第三五、三六、四一、四二頁），核
      與乙○○於警訊、檢察官偵查及原審審理時供稱：伊自九十年十二月初起，在
      「可口可樂超商」向店員陳聖和換硬幣打玩電腦機台，投十元可以押注，累積
      分數後由店員陳聖和開計分卡，白天再向店員兌換現金，曾贏過七千元，九十
      一年一月十一日輸了一萬三千元等情（見警訊第三、六頁、原審卷第一○二、
      一二一、一二二頁），大致相符，並有高雄市政府營利事業登記證影本乙紙附
      卷可稽，及有電動賭博機具共三台（均含鍵盤、螢幕）、現金二千八百四十元
      等扣案可資佐證，足見被告丙○○確有在被告戊○○開設之上開超商內擺設電
      子遊戲機具，並由被告戊○○僱用店員陳聖和及不詳姓名者看顧電動機具、兌
      換硬幣、洗分及兌換現金予賭客之行為無訛。參以乙○○供陳每次以前開機具
      賭博之金額為七千元至一萬三千元不等，輸贏數額不小等情觀之，顯見被告丙○○、戊○○有恃此維生，至為顯然。綜上各情，本案事證已臻明確，被告丙○○、戊○○等二人之犯行均堪以認定。
  二、核被告丙○○、戊○○所為，均係犯刑法第二百六十七條之常業賭博罪及電子
      遊戲場業管理條例第二十二條之罪；公訴人認被告丙○○、戊○○係犯刑法第
      二百六十六條之普通賭博罪，尚有未洽，惟起訴之基本事實同一，自應變更起
      訴法條。被告丙○○與戊○○間就上開於「可口可樂超商」擺設電子遊戲機及
      常業賭博之犯行間，有犯意之聯絡及行為之分擔，應依刑法第二十八條論以共
      同甲犯。又渠二人所犯上開二罪名，有方法結果之牽連關係，均應依刑法第五
      十五條從一重之常業賭博罪處斷。被告丙○○先後多次違反電子遊戲場業管理
      條例之犯行，時間緊接，犯罪構成要件相同，顯係基於概括犯意反覆為之，應
      依刑法第五十六條連續犯規定以一罪論，並依法加重其刑。
  三、原審因而變更起訴法條適用電子遊戲場業管理條例第二十二條、刑法第二十八
      條、第五十六條、第二百六十七條、第五十五條、第四十一條第一項、第二百
      六十六條第二項、第三十八條第一項第二款，罰金罰鍰提高標準條例第一條前
      段、第二條，審酌被告丙○○、戊○○之犯罪之動機、目的、手段、生活狀況
      、智識程度、犯後態度及被告丙○○、戊○○擺設電動機具數量，對社會所生
      危害等一切情狀，分別量處被告丙○○有期徒刑陸月，被告戊○○有期徒刑伍
      月，並均諭知易科罰金之折算標準。並以扣案之電腦賭博機具三台（均含鍵盤
      及螢幕）及機台內現金二千八百四十元，分別係當場賭博之器具及賭檯處之財
      物，依刑法第二百六十六條第二項，不問屬於犯人與否，沒收之。另扣案之電
      腦遊戲機具三台（均含螢幕及鍵盤），係被告丙○○所有供犯罪所用之物，業
      據被告丙○○供明在卷，明應依刑法第三十八條第一項第二款併予宣告沒收
      。經核原判決此部分認事用法皆無不合，被告丙○○、戊○○上訴否認犯罪，
      而指摘原判決不當，非有理由，應予駁回。
貳、乙○○、丁○○部分
  一、訊據被告乙○○、丁○○固不否認有於前揭時地與綽號「阿華」之友人共同將
      電腦賭博機具搬至乙○○家中之事實，惟矢口否認有何強制罪之犯行，均辯稱
      ：伊等在超商是要等候老闆出面處理，等了一個半小時都沒有人出面，伊等才
      將該疑有動過手之電腦機具搬回乙○○家中，當時張寶鉅在場並未阻止，且
      跟伊等到乙○○家，伊等並未以強暴脅迫之手段強行將電腦賭博機具搬走云
      云。
  二、然查，被告乙○○如何夥同被告丁○○及綽號「阿華」之不詳姓名成年男子，
      於右開時間，以電腦賭博機具被動過手為由前往可口可樂超商理論，丙○○
      派往之電腦工程師無法回答乙○○之質疑，乙○○等人即要將該台電腦搬走，
      經張寶鉅阻擋，被告乙○○等人不予理會，並以兇惡之語調聲稱：「叫你們老
      闆出來，其他的都不用談」等語，而強行將該電腦機具搬走，張寶鉅見乙○○
      等人多勢眾，心中害怕，任其搬走，惟仍跟在後面，監看其等搬至何處等情，
      業據證人張寶鉅證述綦詳，而該等電腦機具係屬丙○○所有，擺設在戊○○之
      可口可樂超商供不特定人把玩，張寶鉅則係丙○○公司之電腦工程師，已據丙○○及張寶鉅供明在卷，以當時電腦機具所有人丙○○及超商老闆均不在場之
      情形下，衡情若非被告乙○○等人施用強暴脅迫之手段，張寶鉅及該超商店員
      殊不可能同意乙○○等人擅自將電腦機具搬走。被告乙○○、丁○○等確係未
      經同意而將電腦機具搬走，應無疑義。
  三、按「刑法第三百零四條之強暴、脅迫，祗以所用之強脅手段足以妨害他人行使
      權利，或足使他人行無義務之事已足，並非以被害人之自由完全受其壓制為必
      要，如果上訴人僱工挑取積沙，所使用之工具為被告強行取走，縱令雙方並無
      爭吵，而其提走工具，既足以妨害他人工作之進行，要亦不得謂非該條之強暴
      、脅迫行為」，最高法院二十八年上字第三六五０號判例著有明文。且按刑法
      第三百零四條所謂之強暴，並不以對人之身體為限，縱使對財物為之亦屬之，
      該電腦機具既屬超商之生財器具，被告等強行將該電腦機具搬走，已妨害丙○○、戊○○及其店員等人行使權利，是被告乙○○、丁○○等罪證已甚明確，
      所辯要係卸責之詞，不足採信，其等犯行堪予認定。
  四、核被告乙○○、丁○○所為，係犯刑法第三百零四條第一項之強制罪，其等與
      綽號「阿華」者三人間，有犯意之聯絡及行為之分擔，應依刑法第二十八條論
      以共同甲犯。
  五、原判決就此部分未予詳求，遽予諭知被告乙○○、丁○○無罪，尚有未洽，檢
      察官上訴指摘原判決此部分諭知被告乙○○、丁○○無罪為不當，非無理由，
      應由本院將原判決此部分撤銷，審酌被告乙○○曾有非法販賣化學合成麻醉藥
      品等前科（現執行中，不構成累犯），素行不良，被告丁○○曾有施用毒品，
      經送觀察勒戒後，因無繼續施用毒品傾向，勒戒已有成效，有台灣高等法院全
      國前案紀錄表附卷足憑，其等因懷疑電腦賭博機具被動過手，無人出面處理
      ，即強行將該機具搬走，行事囂張，惟觀其目的乃是要逼迫超商老闆或機具所
      有人出面理論，情節尚非重大等情，爰就被告乙○○部分，科處拘役肆拾日，
      就被告丁○○部分科處拘役拾日，並均諭知拘役易科罰金之折算標準。
  六、被告丁○○經本院合法傳喚，無甲當理由未於言詞辯論期日到庭，爰不待其陳
      述，逕行判決。
  七、被告乙○○被訴賭博部分，業經判決確定，爰不另論列。
據上論斷，應依刑事訴訟法第三百六十九條第一項前段、第三百六十四條、第二百九
十九條第一項前段、第三百六十八條，刑法第二十八條、第三百零四條第一項、第四
十一條第一項，罰金罰鍰提高標準條例第一條前段、第二條，判決如主文。
本案經檢察官彭南雄到庭執行職務。
中    華    民    國     九十三     年       一       月     十六       日
                              臺灣高等法院高雄分院刑事第四庭
                                  審判長法官  蕭權閔
                                        法官  李嘉興
                                        法官  陳吉雄
右甲本證明與原本無異。
不得上訴。
                                      書記官  黎  珍
中    華    民    國     九十三     年       一       月    二  十      日
附錄：本判決論罪科刑法條：
刑法第二百六十七條
以賭博為常業者，處二年以下有期徒刑，得併科一千元以下罰金。
刑法第三百零四條第一項
以強暴、脅迫使人行無義務之事或妨害人行使權利者，處三年以下有期徒刑、拘役或
三百元以下罰金。
電子遊戲場業管理條例第二十二條
違反第十五條規定者，處行為人一年以下有期徒刑、拘役或科或併科新臺幣五十萬元
以上二百五十萬元以下罰金。
                                                                        Ｆ
